臺灣高等法院花蓮分院刑事判決　　　　 110年度上訴字第84號
上　訴　人　臺灣臺東地方檢察署檢察官
被　　　告　林至韋



指定辯護人　徐瑞晃律師
上列上訴人因被告殺人未遂案件，不服臺灣臺東地方法院109年
度訴字第104號中華民國110年5月21日第一審判決(起訴案號：臺
灣臺東地方檢察署109年度偵字第996號)，提起上訴，本院判決
如下：
    主  文
原判決撤銷。
林至韋犯殺人未遂罪，累犯，處有期徒刑伍年陸月。
    犯 罪 事 實
一、林至韋知悉其友人陳賢杉與黃韋宇間因傷害案件，由臺灣臺
    東地方法院(下稱臺東地院)於民國108年11月15日上午在臺
    東地院進行調解程序，林至韋乃對黃韋宇心生不滿，其可預
    見在公眾往來之道路上，駕駛自用小客車撞擊行進中毫無防
    護之行人，無法精準控制撞擊之結果，且自用小客車與人之
    體積、重量相差甚大，駕駛汽車撞擊人之身體，有極易發生
    死亡結果之高度危險，竟基於縱使駕駛汽車撞擊黃韋宇而發
    生死亡之結果，亦不違反其本意之殺人不確定故意，於108
    年11月15日上午10時30分許，駕駛車牌號碼000-0000號自用
    小客車，在臺東縣○○市○○路000號之臺東地院大門口前
    方道路旁逆向停車，待見到黃韋宇與其友人自臺東地院大門
    一同走到對面○○路路旁往○○街方向繼續步行時，林至韋
    遂迴轉車輛尾隨，待接近行走在其車輛右前方路邊之黃韋宇
    後，乃瞬間加速偏右行駛衝撞黃韋宇後即駕車逃離；而黃韋
    宇之左側臀部遭上開車輛右前側車燈處猛力撞擊後先彈起再
    跌坐地上，因而受到左手肘挫傷、下背和骨盆挫傷及擦傷等
    傷害而未發生死亡結果。
二、案經黃韋宇訴由臺東縣警察局臺東分局報告臺灣臺東地方檢
    察署偵查起訴。
    理  由
壹、證據能力部分：
一、按被告以外之人於審判外之言詞或書面陳述，除法律有規定
    者外，不得作為證據；被告以外之人於審判外之陳述，雖不
    符前四條之規定，而經當事人於審判程序同意做為證據，法
    院審酌該言詞陳述或書面陳述作成時之情況，認為適當者，
    亦得為證據。當事人、代理人或辯護人於法院調查證據時，
    知有刑事訴訟法第159條第1項不得為證據之情形，而未於言
    詞辯論終結前聲明異議者，視為有前項之同意，刑事訴訟法
    第159條第1項、第159條之5定有明文。本件被告林至韋及辯
    護人對於卷內被告以外之人於審判外之言詞或書面陳述之證
    據能力表示均無意見，同意作為證據(見本院卷第89頁)，本
    院審酌該等言詞或書面陳述作成之情況，並無違法取證或不
    適合作為證據之情形，依刑事訴訟法第159條之5之規定，認
    均有證據能力。
二、本判決以下所引用之非供述證據，均與本案事實具有關聯性
    ，且查無事證足認係實施刑事訴訟程序公務員違背法定程序
    所取得，亦無顯不可信之情況，堪認均有證據能力。
貳、實體部分：
一、訊據被告林至韋坦承於前揭犯罪事實欄所示之時間、地點，
    駕駛車輛故意撞擊告訴人黃韋宇後駛離，致告訴人跌坐在地
    ，受有如前揭犯罪事實欄所示傷害之事實，惟否認有何殺人
    未遂犯行，辯稱：伊承認傷害，但沒有殺人或重傷未遂，當
    時想給告訴人教訓，打算嚇他一下；伊與告訴人沒有恩怨，
    因為聽說友人與告訴人間糾紛，對告訴人不滿，要為友人出
    氣等語。辯護人為被告辯稱：被告與告訴人互不認識、亦無
    仇怨，所為只是要嚇嚇告訴人，犯罪動機與自身利益無密切
    關係，並無讓告訴人重傷或死亡之故意，且被告是撞到告訴
    人左側臀部，未加速衝撞，告訴人跌下來後只受有一些擦、
    挫傷，被告應只是普通傷害故意等語。
二、認定被告犯罪事實之證據及理由：
(一)被告於前揭犯罪事實欄所示之時間、地點，駕駛車輛故意撞
    擊告訴人黃韋宇後駛離，致告訴人跌坐在地，受有如前揭犯
    罪事實欄所示傷害之事實，核與證人即告訴人黃韋宇、證人
    吳瑞傑於警詢、偵查中及原審證述情節大致相符(見警卷第6
    -11頁，偵卷第17-19頁，原審卷第295-315、317-330頁），
    並有東基醫療財團法人台東基督教醫院診斷書、刑案現場測
    繪圖、車輛詳細資料報表各1份、現場監視錄影畫面翻拍照
    片7張、臺東縣警察局監錄系統翻拍照片1張、告訴人傷勢照
    片2張在卷可稽(見警卷第22-29頁)，且有原審勘驗現場監視
    錄影畫面確認無誤(見原審卷第293、349-359頁)，此部分事
    實可堪認定。
(二)按確定故意與不確定故意，對於構成犯罪之事實雖有「明知
    」或「預見」之區分，但僅係認識程度之差別，前者須對構
    成要件結果實現可能性有「相當把握」之預測；後者則對構
    成要件結果出現之估算，祇要有一般普遍之「可能性」為已
    足，其涵攝範圍較前者為廣，認識之程度則較前者薄弱，是
    不確定故意於構成犯罪事實之認識無缺，與確定故意並無不
    同(最高法院107年度台上字第3349號判決意旨參照)。故行
    為人業已預見其行為將可能造成他人死亡之結果，其雖非有
    意使其發生，但若仍執意實行該行為，而容任他人死亡結果
    之可能發生者，固不成立刑法第13條第1項之殺人直接故意
    ，但仍有刑法第13條第2項殺人間接故意之適用。又犯意是
    行為人之主觀、心理事實，係潛藏個人意識之內在心理狀態
    ，然而行為人之主觀、心理事實，除行為人本人得以感官知
    覺外，第三人實無法直接體驗感受，通常較難取得外部直接
    證據證明其內心之意思活動，因此，除行為人本身為自白供
    述外，法院在欠缺直接證據之情況下，尚非不得從行為人之
    外在表徵及其行為時客觀情況，綜合各種間接或情況證據，
    本諸社會常情及人性觀點，依據經驗法則及論理法則予以審
    酌論斷(最高法院109年度台上字第2659號判決意旨參照)。
    殺人未遂與傷害之區別，應以加害人有無殺意，即其下手加
    害時有無死亡之預見為斷，以戕害他人生命之故意，著手於
    刺殺之實行而未發生死亡之結果，為殺人未遂；倘無使人喪
    失生命之故意，僅在使其身體、健康受到傷害，則為傷害罪
    ，2罪皆發生傷害之結果，祗其主觀犯意及身體傷害程度不
    同而已，而被害人受傷之傷痕多寡、輕重如何，加害人下手
    是否為致命部位、用力程度，及所用兇器種類等，雖可藉為
    認定有無殺意之心證，且為重要之參考資料，惟非判斷2罪
    間之絕對標準，仍須斟酌當時客觀環境及其他具體情形加以
    判斷(最高法院84年度台上字第3179號、87年度台上字第
    3123號、90年度台上字第1281號判決意旨參照)。復按使人
    受重傷未遂與普通傷害之區別，應以行為人於加害時有無使
    人受重傷之故意為斷；至於被害人受傷之部位及加害人所用
    之兇器，有時雖可作為認定有無重傷故意之心證，究不能據
    為絕對之標準(最高法院77年度台上字第4246號判決意旨參
    照)。具體而言，行為人於行為時主觀上究為殺人、重傷或
    普通傷害之故意，應斟酌被害人傷勢程度、行為人所用兇器
    種類及利鈍、攻擊部位、下手輕重及手段是否難以防備，行
    為人與被害人間關係、有無仇隙及衝突起因、行為時所受刺
    激，是否足以引發殺人或重傷害動機，行為人行為時態度、
    下手時間長短及事後態度等各項因素綜合研析。
(三)被告有殺人之不確定故意：
  1.依東基醫療財團法人台東基督教醫院診斷書可知，告訴人所
    受傷勢為左手肘挫傷、下背和骨盆挫傷及擦傷(見警卷第22
    頁)，證人即告訴人黃韋宇於原審具結證述：被告車輛車頭
    右前方撞到伊左邊屁股，被撞到後飛起來坐在地上，手肘擦
    撞到地板，當下除了手肘、背部及骨盆外，沒有受其他傷害
    ，受車輛碰撞也有造成傷害，但最後主要都是因為飛起來後
    掉到地上磨擦所致傷害，沒有傷口，只有擦傷，全部都是皮
    肉傷，沒有導致行動不便，沒有回診，只有案發後急診就醫
    1次，現在沒有後遺症等語(見原審卷第304-306、309 -311
    頁)，證人吳瑞傑於原審具結證述：沒有看到告訴人被車輛
    撞到當下，事後有幫忙叫救護車，再過去看告訴人傷勢，當
    時告訴人手跟腰受有擦傷，腰有紅腫，就是擦傷、皮肉傷而
    已等語(見原審卷第320- 322、325-326、330頁），足認告
    訴人所受傷害為普通傷害。惟告訴人於原審證稱：如果今天
    不是我身體這麼好的話，我覺得傷勢會更嚴重等語(見原審
    卷第297頁)，參酌告訴人上開診斷證明書及傷勢照片2張(見
    警卷第28頁)，雖未見告訴人受有重大傷害，但其背部和骨
    盆受傷，對人之身體已有相當之危害，且依前揭說明，自不
    得僅因告訴人傷勢不重遽認被告無殺人之不確定故意。
  2.原審勘驗現場監視錄影畫面結果：被告於108年11月15日10
    時27分59秒駕駛汽車(甲車)停駛順向停於道路左側；10時28
    分52秒至29分01秒間，駛入車道，並跨越雙黃線逆向停於機
    車停車位前方；10時29分16秒，A男(按：穿紅色衣服者為告
    訴人，見原審卷第302頁告訴人之證詞)與另一名男子(即B男
    )出現在畫面中，往道路右側行走，並行經被告所駕駛之汽
    車駕駛座；10時29分52秒至55秒間，被告駕駛甲車行駛至車
    道，跨越雙黃線於車道左側轉彎，離開畫面；10時30分05秒
    ，告訴人與B男行經1輛白色自用小客車旁(乙車)後，走至乙
    車車頭前方，甲車從監視器畫面右方出現，位於車道右側，
    往畫面上方行駛；10時30分08秒，甲車往乙車頭前方彎入，
    再彎出道路上；10時30分12秒，甲車往畫面上方行駛離開畫
    面；10時30分27秒，臺東地院法警、保全從畫面左方出現，
    有原審勘驗筆錄及照片在卷可按(見原審卷第293、349-359
    頁)。
  3.證人即告訴人黃韋宇之證詞：
    ⑴證人即告訴人黃韋宇於警詢證稱：我在108年11月15日10
      時30分從臺東地院走出來之後，先看到我朋友吳瑞傑在門
      口外面，跟他打招呼之後我就走路從台東市○○路南往北
      方向走過去，當時我離開時有看到黑色馬自達逆向停車，
      我就繼續走，走約一下子，我有聽到我後方有車聲，我回
      頭一看就看到一台黑色的車子往這裡直撞過來，我要閃就
      來不及了，我被撞之後我飛起來就坐在地上了；我當時是
      向在靠馬路旁邊，離車道有點距離，那台汽車是直接往我
      的方向直撞過來；我走的時候有聽到車子的聲音，感覺到
      對方車速很快，撞完之後就逃逸了；我確定該部車子是故
      意往我身上直撞，且車速我感覺很快，有致我於死的意圖
      等語(見警卷第6-8頁)。
    ⑵其於偵查中具結證稱：108年11月15日我去法院開一個傷
      害調解的庭，我是告訴人，被告是陳賢杉；我當時走在法
      院對面的車道，出法院之後左轉那個車道，走了一小段之
      後我聽到後面有催油門的聲音，當時車子從我背後來，我
      轉頭看，車子的右側頭燈就撞上我的左側屁股，我就往上
      彈起來又掉到地板，跌坐在地上，車子撞了一下就跑了等
      語(見偵卷第19頁)。
    ⑶其於原審證稱：108年11月15日那天我是因為之前被陳賢
      杉帶出去打，我告他，因此傷害案件在法院開調解庭，調
      解不成功，開完庭後，我走出法院門口先到對面，有經過
      一台停在法院左手邊的黑色馬自達的車，我走到對面要到
      我們車子那邊，車子就在法院門口轉彎，就往這裡撞了，
      應該是他(車子)的右前方，我聽到後面車聲，我回頭就來
      不及，就撞到了，車聲的感覺車速是快，沒有煞車聲，我
      旁邊的朋友沒有被撞到，因為我走在靠近外面，我的左邊
      被撞到後就飛起來，然後坐在地上，如果今天不是我身體
      這麼好的話，我覺得傷勢會更嚴重；我跟被告完全不認識
      ，被告當時撞我時就是朝我衝來，我走在旁邊，車道是直
      的，車子有可能開一開往我這邊撞嗎？我願與被告和解的
      原因是因為應該是有人叫他這樣做，我跟被告完全不熟，
      也無仇恨，哪裡來的可能只給我教訓？且那天我開庭，沒
      有和解成功，那個人嗆我「等等你有辦法走出法院嗎？(
      台語)」，開完庭出去後，我就被撞了；被告是突然往右
      偏用右側的車頭撞我的左側臀部，撞了以後我飛起來後坐
      在地上手肘搓到地板，導致左手肘挫傷及下背、骨盆挫傷
      及傷；(問：你聽到的是急轉彎還是加速的聲音？)加速的
      聲音。他迴轉時我有往後看，我看他迴轉後，我本來想不
      關我的事就走，不對啊，後來車聲很大，是催油門的聲音
      ，我回頭看已來不及撞到了，我覺得車速實在是太快了等
      語(詳見原審卷第295-315頁)。
    ⑷是依告訴人前揭證詞，其因與案外人陳賢杉間之傷害案件
      在臺東地院調解，離開法院後被撞之前即有聽到被告所駕
      之車輛催油門、加速之聲音，被撞後其先彈飛，後跌坐在
      地，並受有前述之傷害等情。
  4.證人吳瑞傑之證詞：
    ⑴證人吳瑞傑於警詢時證稱：我當天早上約9時30分接到被
      告來電說到台東市四維路一段與○○路口旁邊的洗車場要
      講事情；我騎機車過去，被告跟我說要去法院門口找人，
      如果談不成要將對方帶走，問我要不要一起參與，我跟被
      告說這樣不好吧我還有事就離開了，經過法院門口時遇到
      朋友就在那裡聊天；被告駕駛的黑色馬自達就停在我前方
      ，我有看到另一個朋友即告訴人黃韋宇從法院出來之後，
      黑色馬自達就迴轉往告訴人那裡衝撞過去，之後那台車就
      逃離現場，從○○路右轉○○街離開，當下已經有人報案
      了等語(見警卷第9-11頁)。
    ⑵其於偵查中證稱：被告當天早上說要找我一起去法院吵架
      ，我跟被告一起到法院，我是騎摩托車去，被告是開車跟
      一個我不認識的人一起去；我問被告對方是誰，他說是告
      訴人後，我就拒絕，沒陪他一起犯案，當時我想說要去法
      院門口提醒告訴人叫他要注意；我看到被告開車在臺東地
      院門口急轉，發出很大煞車聲急轉後又有催油門聲音，就
      直線往告訴人的方向撞上去，有撞到，我當下就趕快打電
      話給救護車，我當時是從後面看，聽到「碰一聲」等語(
      見偵卷第17、19頁)。
    ⑶其於原審證稱：被告於108年11月15日上午6、7點跟我說
      要去吵架，當時我還不知道是告訴人，後來我才知道，就
      拒絕他，因為我跟告訴人跟同一個老大王聖煒，有共事過
      ，我想都是認識的，你(被告)就自己私下處理，我不要處
      理；我下被告的車要離開現場時，被告就開車撞他了；被
      告車速不快，我有聽到被告緊急轉彎輪胎磨擦聲，後來他
      再往前衝，我沒有聽到剎車聲或加速的聲音；被告一開始
      是說要給告訴人一個教訓而已，本來說要在法院揍告訴人
      等語(見原審卷第317-330頁)。
  5.依前揭證人吳瑞傑之證詞，被告於臺東地院門口見到告訴人
    走出法院而駕車迴轉欲撞告訴人時，被告所駕車輛有發出催
    油門的聲音，核與告訴人所述其被撞之前有聽到車子加速的
    聲音，是催油門的聲音等情相符，參以被告於原審供稱：我
    有加速失控衝撞到告訴人等情(見原審卷第178頁)，堪認被
    告駕車接近告訴人加以衝撞時，確有加速、催油門之動作。
    雖證人吳瑞傑嗣於原審改證稱：被告開車在他面前急轉後直
    接往前面開，急轉時有磨擦聲、比較快，急轉後就是一般速
    度，正常開過去，沒有再聽到加速聲音等語(見原審卷第328
    -329頁)，然證人吳瑞傑於偵查中作證時距離案發之時間較
    近，且與告訴人及被告前開證詞相符，與其原審作證時距離
    案發之時間較久，且被告復已與告訴人達成調解，證人吳瑞
    傑迴護被告之可能性較高，其於原審之證詞憑信性較低，難
    以採信。
  6.被告之供述：
    ⑴被告於原審供稱：我有加速失控衝撞到告訴人，當時沒有
      注意告訴人被撞後之情形，當時駕車往告訴人行向行駛時
      ，有偏離原本行駛道路，那時候想給告訴人一個教訓；當
      日到法院是知道告訴人要來，專門來找他(見原審卷第178
      、179頁)；我問陳賢杉，知道他們之前跟王韋棠一群人就
      有問題，我想知道他會在哪裡出現；之前就有聽說一些他
      在外面做的事，不是陳賢杉找我去的；撞了告訴人我就直
      接離開，因為有嚇到告訴人了；(問：新聞上不是常常報
      撞死人，你開車撞他而非下車揍他，是否可能讓他受到嚴
      重傷害？)嗯，我只是要嚇他；我看到告訴人走在旁邊，
      我車子到他身邊突然往右靠過去，沒有特意要往告訴人哪
      個部位撞；當時車速20-30公里，(問：你有無想說用車子
      一撞，萬一人就撞死了怎麼辦？)應該不會，因為我就擦
      撞，用車子右車燈旁邊撞；撞到之後我嚇到，因為我原本
      要嚇他而已，沒有想到會這樣；我沒有注意到告訴人彈起
      來，我嚇到後就逃跑了，沒有看到告訴人傷勢；我跟陳賢
      杉、王韋棠有認識，關係沒有到很密切，都還不錯，他們
      跟我叔叔都很好(見原審卷第334-341頁)等語。
    ⑵其於本院供稱：我知道如果駕駛汽車撞到人，有可能會導
      致人發生死亡的結果；(問：你本件駕駛汽車故意去撞黃
      韋宇，是不是有可能會導致黃韋宇發生死亡的結果？)有
      。但我那時候有控制速度，已經降低速度。車速二、三十
      左右。(問：你知道如果開車撞到人，不管你的速度快慢
      ，這個人有可能跌倒？)對。(問：如果跌倒的話，是否有
      可能頭部碰撞甚至被車子碾壓過去？)我不知道，我那時
      候沒有想那麼多，但有可能；我可以確定往右邊偏的時候
      會撞到告訴人的左邊大腿後面，因為高度差不多，撞了之
      後我當時沒有看到告訴人的狀況，也沒有注意撞到後有什
      麼聲音，也沒有看一下後照鏡，當時車窗全部都是關起來
      的。不清楚也沒有注意到告訴人被撞時，有沒有彈起來，
      也沒有想說萬一告訴人有什麼樣嚴重的傷害，要留下來幫
      忙救治(見本院卷第85-88頁)；告訴人經過我的車子時，
      我車子是一直發動的，我看到告訴人就開始行進，要去追
      他，等迴轉回來時，告訴人已經又往前走一段距離了；是
      直行行走一段距離之後，車子往右去撞到告訴人之後，又
      回到車道再離開；那時候是已經確定不是用車頭撞，並沒
      有瞄準用車子的哪一個部位撞告訴人的哪一個部位，就朝
      告訴人的方向撞過去，我那時候車速很慢；(問：車速很
      慢就不會導致告訴人受傷或死亡的結果嗎？)會等語(見本
      院卷第136-138頁)。
  7.按自用小客車為體積、重量龐大之動力交通工具，如以之作
    為攻擊兇器，明顯具有速度快、攻擊力強、殺傷力大之特質
    ，此為眾所週知之事實；而人體與自用小客車之體積、重量
    相差懸殊，在一般人毫無防備之情形下，如以汽車撞擊人之
    身體，極易造成嚴重傷亡，輕易可以奪取人之性命；況汽車
    行駛時撞擊行走中之路人，該汽車及路人均處於移動之動態
    狀況而非靜止，重心、動作隨時可能改變，衡以人車通行往
    來之道路上，各種突發意外狀況甚多，如以汽車加速衝撞在
    道路上行走之路人，其撞擊之角度、力道、部位、該人受撞
    後之反應、是否彈飛或直接倒地，彈飛或倒地後會碰撞何物
    體、是否撞擊頭部或身體要害部位，甚或是否可能遭到其他
    經過之車輛撞擊或輾過等情，均非駕車撞擊他人時所能精準
    掌控，如仍故意駕車在道路上衝撞路人，自極有可能導致該
    人身體要害部位受傷而產生死亡之結果，而此應為一般有正
    常智識經驗之人所能預見。
  8.被告於本件行為時為智識思慮俱屬正常及具有相當社會生活
    經驗之成年人，其自承於本件行為前駕駛本件汽車已有數月
    (見本院卷第85頁)，知悉新聞上常常報導汽車撞死人，其開
    車撞擊告訴人可能讓告訴人受到嚴重傷害(詳見前揭被告於
    原審之供述)，且亦知悉如果駕駛汽車撞到人，有可能會導
    致人發生死亡的結果，其駕駛汽車故意去撞告訴人，有可能
    會導致告訴人發生死亡的結果，以及如果開車撞人，不管速
    度快慢，該人有可能跌倒、有可能頭部碰撞甚至被車子輾壓
    過去，車速很慢亦會導致告訴人受傷或死亡的結果等情(見
    本院卷第85、86、138頁)明確，足見被告於本件行為之前已
    經可以預見其駕車衝撞告訴人極為危險，確可能導致告訴人
    發生死亡之結果；參酌被告供稱並沒有瞄準用哪一個車子的
    部位撞告訴人的哪一個部位，就朝告訴人的方向撞過去等語
    ，及衡以被告駕車撞到告訴人之後，對於撞到告訴人何部位
    或傷勢如何，毫不在意，隨即駕車逃離，顯對於告訴人會發
    生如何之受傷結果均無所謂，基上各節，本件審酌被告行兇
    之工具為汽車、下手情節、行為地點為道路之客觀環境、告
    訴人受傷之部位、傷勢輕重等具體情形綜合判斷，堪認被告
    主觀上顯有縱使駕車衝撞告訴人導致告訴人發生死亡之結果
    ，亦不違反其本意之殺人不確定故意甚明。
(四)被告及辯護人所辯不採信之理由：
  1.辯護人雖為被告辯護稱：被告一開始是找吳瑞傑打告訴人，
    足見其一開始就沒有殺人之故意等語。惟本件並非認定被告
    係基於殺人之直接故意而駕車衝撞告訴人，辯護人所辯上情
    ，已無礙於被告主觀上具有殺人之不確定故意之認定。又證
    人吳瑞傑雖證稱被告找伊去法院門口教訓、揍告訴人，如果
    談不成要將對方帶走等語，然此僅為被告邀吳瑞傑共同行兇
    時之說法，且被告亦稱原本要去打告訴人，但沒人要跟我去
    ，我才想說開車嚇他一下(見原審卷第336頁)，因為只有我
    一個人，告訴人他們有2個人，我怕1人打不過等語(見原審
    卷第337頁)，可知被告對吳瑞傑之說法，因遭吳瑞傑拒絕後
    情況改變，難以真正反映被告行為時之主觀犯意為何；而被
    告於吳瑞傑拒絕之後，無人幫忙，乃決意一人獨自為之，而
    其單打獨鬥難有勝算，遂改以駕車衝撞之激烈手段為之，與
    其邀吳瑞傑一同行兇之情況已有所不同，實不足以此逕認被
    告無殺人之不確定故意。
  2.辯護人另為被告辯稱：被告如有殺人之意，就要從車頭去撞
    ，但被告只是擦撞告訴人身體側面，撞了之後車子馬上就回
    正，從行為來看，被告沒有殺人犯意等語。然告訴人被撞時
    是走在靠路邊之位置，有原審勘驗筆錄照片(見原審卷第355
    頁)及告訴人之證詞可按，如被告以車頭正面朝向告訴人後
    方撞擊，參酌路旁尚有停放其他車輛、路樹等物，如被告以
    車身正面撞擊在路邊之告訴人後，車身恐難立即轉回車道，
    且倘若車輛撞及路邊其他人車，被告恐難順利逃離現場，況
    且被告車輛接近告訴人後，車頭瞬間偏移以側邊撞擊告訴人
    ，此舉仍可能導致告訴人發生死亡之結果，亦為被告所自承
    ，辯護人此部分辯解亦不足為有利被告之認定。
  3.況被告自承其沒有瞄準用車子的哪一個部位撞告訴人的哪一
    個部位，就朝告訴人的方向撞過去等語，可知是因為車子本
    身之高度及告訴人行走移動中才恰巧撞擊告訴人左側臀部，
    而被告駕駛時並不在意其車輛何部位撞擊告訴人身體何處，
    參以被告撞擊告訴人後毫不在意告訴人受傷狀況即駕車逃離
    等情，足見被告主觀上對於告訴人會受到如何之撞擊、傷勢
    如何均無所謂，益徵其主觀上有縱使駕車衝撞告訴人導致告
    訴人發生死亡之結果，亦不違反其本意之殺人不確定故意甚
    明，被告所辯只打算嚇一下告訴人云云，顯係卸責之詞，不
    足採信。
  4.辯護人另為被告辯護稱：被告與告訴人互不認識，彼此間前
    無任何恩怨仇隙，僅因聽聞友人與告訴人發生糾紛主動為友
    人出氣，其犯罪動機與其自身利益並無密切關係，難認被告
    有殺人或重傷之故意等語。查被告與告訴人互不認識，彼此
    間前無任何恩怨仇隙，為被告及告訴人於原審一致供認無訛
    (見原審卷第298-300、306、313、336頁)，惟依前揭事證，
    本件被告僅因友人陳賢杉與告訴人間之傷害案件一事，得知
    告訴人於當日到臺東地院進行調解，即事先計畫找人到臺東
    地院前教訓告訴人，於邀人一同行兇不成後，竟改以駕車衝
    撞告訴人之方式為之，已據被告自承在卷，可知被告逞兇鬥
    狠、毫不尊重他人生命、身體權益之心態，參以現今社會中
    對於毫無仇隙之人僅因細故即加以殺害者亦時有發生，自難
    以被告與告訴人互不相識，無何仇隙，即以此推認被告容任
    告訴人發生死亡結果亦不違背其本意之故意。
(五)綜上所述，被告及辯護人所辯被告無殺人之不確定故意云云
    ，應係卸責之詞，無足採信。本件事證明確，被告有殺人之
    不確定故意而為本件殺人未遂犯行，洵堪認定，應依法論科
    。
三、法律之適用：
(一)核被告所為，係犯刑法第271條第2項、第1項之殺人未遂罪
    。
(二)刑之加重及減輕：
  1.被告為累犯，應依刑法第47條規定加重其刑：
    被告前因詐欺案件，經臺東地院以105年度易字第5號判處有
    期徒刑3月確定，於106年3月1日易科罰金執行完畢，有臺灣
    高等法院被告前案紀錄表1份在卷可稽(見本院卷第113頁)，
    其受有期徒刑執行完畢後，5年內故意再犯本件有期徒刑以
    上之罪，為累犯。衡酌本件被告並無應量處最低法定刑，又
    無法適用刑法第59條減輕規定之情形，且被告於前案執行完
    畢後猶不知悔改，竟於臺東地院門口公然駕車衝撞告訴人，
    顯見被告有特別惡性且對刑罰反應力薄弱，並依司法院釋字
    第775號解釋意旨為整體評價裁量後，尚不生過度評價之疑
    慮，縱加重最低本刑，仍符合罪刑相當原則，爰依刑法第47
    條第1項規定除死刑、無期徒刑外加重其刑。
  2.被告已著手於殺人之實施，惟未發生死亡之結果而未遂，依
    刑法第25條第2項之規定，按既遂犯之刑減輕其刑，並依法
    先加後減之。
四、原判決撤銷改判及檢察官上訴有無理由之說明：
    原判決以：依卷內全部事證，尚不足認被告有何殺人或重傷
    之不確定故意，被告所為應僅係犯刑法第277條第1項傷害罪
    ，告訴人業已具狀撤回告訴而諭知不受理之判決等語，固非
    無見。惟原判決認被告駕駛車輛於臺東地院門口迴轉後至撞
    擊告訴人過程間，未見被告車輛有明確加速等情，疏未審酌
    上揭告訴人、證人吳瑞傑及被告之供述，此部分認定已有未
    合。又被告與告訴人雖互不認識，亦無任何恩怨仇隙，然被
    告既因對告訴人有所不滿，即找人欲教訓告訴人，嗣並改以
    駕車衝撞之激烈手段為本件犯行，逞兇鬥狠之心態甚明，顯
    難僅以被告與告訴人互不相識且原無仇隙而遽為有利被告之
    認定。本件綜合被告被告行兇之工具、下手情節及行為地點
    之客觀環境及告訴人受傷之結果等具體情形綜合判斷，堪認
    被告主觀上顯有縱使駕車衝撞告訴人導致告訴人發生死亡之
    結果，亦不違反其本意之殺人不確定故意甚明，原審採信被
    告之辯解，認被告僅犯普通傷害罪，尚有未洽，檢察官上訴
    指摘原審判決公訴不受理為不當，為有理由，爰就原判決予
    以撤銷改判。
五、量刑：
    爰以行為人之責任為基礎，審酌被告素行不佳，有臺灣高等
    法院被告前案紀錄表在卷可按，其僅因友人與告訴人間之恩
    怨，竟以駕車方式撞擊告訴人之方式為本件犯行，無視可能
    造成剝奪他人生命法益之嚴重後果，手段惡劣，嚴重危害社
    會治安；其犯罪後坦承客觀事實，但否認殺人未遂犯行之犯
    後態度，兼衡被告駕車撞人之手段、造成告訴人之傷害；被
    告與告訴人於原審調解成立，應由被告於110年4月30日前給
    付告訴人新臺幣(下同)2萬元，但迄付告訴人6千元，其餘均
    未履行；暨其自述國中肄業之教育程度、入監前做工，每月
    收入約2萬多元，須扶養1個小孩、祖母、叔叔、太太之家庭
    、經濟狀況等一切情狀，量處如主文所示之刑。
六、又被告所使用衝撞告訴人之車牌號碼000-0000號自用小客車
    車主為單雅筠，有車輛詳細資料報表在卷可按(見警卷第29
    頁)，被告供稱係其向朋友買使用權而已，不能過戶等語(見
    本院卷第85頁)，難認為被告所有之物，亦無證據證明為第
    三人無正當理由提供被告用以犯罪，爰不予以沒收，附此敘
    明。
據上論斷，應依刑事訴訟法第369條第1項前段、第364條、第299
條、刑法第271條第2項、第1項、第25條第2項、第47條第1項，
判決如主文。
本案經檢察官許萃華提起公訴，檢察官於盼盼提起上訴，檢察官
施慶堂到庭執行職務。
中    華    民    國   110    年    11    月    30    日
                  刑事庭審判長法  官  張宏節
                              法  官  張健河
                              法  官  林碧玲 
以上正本證明與原本無異。
如不服本判決，應於收受送達後20日內向本院提出上訴書狀，其
未敘述理由者，並得於提起上訴狀後20日內向本院補提理由書（
均須按他造當事人之人數附繕本）「切勿逕送上級法院」。
告訴人或被害人如對於本判決不服者，應具備理由請求檢察官上
訴，其上訴期間之計算係以檢察官收受判決正本之日期為準。
因疫情而遲誤不變期間，得向法院聲請回復原狀。
中    華    民    國   110    年    11    月    30    日
                              書記官  徐珮綾
附錄本案論罪科刑法條
中華民國刑法第271條
（普通殺人罪）
殺人者，處死刑、無期徒刑或 10 年以上有期徒刑。
前項之未遂犯罰之。
預備犯第 1 項之罪者，處 2 年以下有期徒刑。